臺灣花蓮地方法院刑事判決　　　　　　　 95年度易字第448號
公　訴　人　臺灣花蓮地方法院檢察署檢察官
被　　　告　丙○○
上列被告因詐欺案件，經檢察官提起公訴（95年度偵字第4435號
），被告於準備程序中就被訴事實為有罪之陳述，經本院合議庭
裁定由受命法官獨任進行簡式審判程序，本院判決如下：
    主  文
丙○○幫助連續意圖為自己不法之所有，以詐術使人將本人之物
交付，處有期徒刑參月，如易科罰金，以銀元參佰元即新臺幣玖
佰元折算壹日。
    事  實
一、丙○○明知將金融帳戶之存摺、金融卡及密碼等資料提供予
    非帳戶所有人使用，極易被利用作為與財產犯罪有關之工具
    ，竟仍基於幫助他人詐欺取財之犯意，於民國94年2 月25日
    ，在花蓮縣花蓮市○○路與中華路口，將其於94年2 月18日
    至華南銀行花蓮分行開立之帳號000000000000帳戶存摺、金
    融卡等物，以新臺幣（下同）5000元代價販與年籍不詳自稱
    「李國德」之詐欺集團成員使用，嗣該詐欺集團成員基於意
    圖為自己不法之所有之概括犯意，先後於94年3 月22日、同
    年月24日及同年月28日，連續以電話詐騙詹文方、乙○○及
    甲○○等人，佯稱係渠等友人亟需借款，致上開3 人分別陷
    於錯誤，依指示匯入新臺幣（下同）4萬元、13萬及6萬至上
    開丙○○銀行帳戶內，得逞後，該詐欺集團成員隨即將上開
    款項領走，嗣詹文方、乙○○及甲○○3 人發現受騙而向警
    方報案，經警方查悉上情。本案經被害人詹文方訴由花蓮縣
    警察局花蓮分局報告臺灣花蓮地方法院檢察署檢察官偵查起
    訴。
二、證據及理由：
 （1）被告丙○○於偵查（花蓮地方法院檢察署95年度偵緝字第
      470號、471號案件）及本院之自白。
 （2）被害人詹文方、乙○○及甲○○於警詢之證述。
 （3）被告開立華南銀行花蓮分行開立之帳號000000000000帳戶
      申請人基本開戶資料及相關交易往來明細資料及詹文方、
      乙○○及甲○○3人提供之匯款資料影本數張。
 （4）本院95年度花易字第60號案件全卷影本（含花蓮地方法院
      檢察署95年度偵緝字第470號、471號案件偵查卷相關資料
      ）。
 （5）按金融帳戶為個人理財工具，而我國申請開設金融帳戶並
      無任何限制，一般民眾均可申請，且一人可在不同之金融
      機構申請多數之存款帳戶使用，此為公眾皆知之事實。則
      依一般人民生活經驗，苟見陌生人不以自己名義申請開戶
      ，反向不特定人蒐集帳戶供己使用，衡情對該帳戶是否合
      法使用，應有合理之懷疑。是被告將其開戶使用之郵局帳
      戶存摺、金融卡及密碼等資料提供予他人使用，顯可預見
      其帳戶可能供他人用以掩飾因詐欺犯罪匯入之款項，而不
      違反其本意，是被告有幫助該等行為人之不確定故意甚明
      。
三、應適用之法條：按行為後法律有變更者，適用行為時之法律
    。但行為後之法律有利於行為人者，適用最有利於行為人之
    法律，新刑法第2條第1項本文及但書定有明文。查被告行為
    後，刑法第56條連續犯、第41條第1 項易科罰金等規定，業
    於95年7月1日修正施行（下稱新刑法），茲比較上開修正前
    後刑法（詳如附表），被告行為後上開新刑法規定均未有利
    於被告，揆諸上開規定，均應適用行為時即修正前刑法，合
    先敘明。又按刑法上之幫助犯，係對於犯罪與正犯有共同之
    認識，而以幫助之意思，對於正犯資以助力，而未參與實施
    犯罪之行為者而言（最高法院88年度臺上字第1270號判決參
    照）。核被告所為，係犯刑法第30條第1 項、第339條第1項
    幫助詐欺取財罪。又該姓名年籍不詳自稱「李國德」之詐欺
    集團成員於被告施行其幫助行為後，分別詐欺詹文方、乙○○及甲○○等3 人，其等之犯行時間緊接，觸犯構成要件相
    同罪名，顯係基於概括犯意為之，應依修正前刑法第56條論
    以連續犯。另被告幫助他人犯上開連續詐欺之罪，爰依刑法
    第30條第2 項之規定，按正犯之刑減輕之。又檢察官雖僅就
    被告提供上開銀行帳戶資料幫助上開詐欺集團成員詐取詹文
    方財物之犯行部分起訴，並未敘及就該詐欺集團成員以同銀
    行帳戶詐取乙○○及甲○○2 人財物犯行之事實，然上開部
    分與起訴部分均係被告一行為而犯，為事實上一罪，自為起
    訴效力所及，本院依法自應一併審理。（註：有關被告提供
    上開銀行帳戶資料幫助詐欺集團成員詐取乙○○及甲○○ 2
    人財物之部分事實，另經臺灣花蓮地方法院檢察署以95年度
    偵緝字第470號、471號案件重行起訴，業經本院於95年12月
    28日以95年度花易字第60號案件判決公訴不受理，附此敘明
    ）。爰審酌被告之素行、犯罪動機、手段、造成被害人損害
    程度及被告犯罪後坦承犯行，表示相當之悔意，態度良好等
    一切情狀，量處如主文所示之刑，並依修正前刑法第41條第
    1 項前段之規定，諭知易科罰金之折算標準。至被告丙○○
    開立之上開華南銀行花蓮分行帳戶之存摺、金融卡等物，雖
    為被告所有供本件詐欺所用之物，惟均未扣案，為免將來執
    行困難，爰不予宣告沒收。
四、依刑事訴訟法第273條之1第1項、第299條第1項前段、第310
    條之2、第454條，刑法第2條第1項前段、第30條第1 項前段
    、第2項、第339條第1項，修正前刑法第56條、第41條第1項
    前段，罰金罰鍰提高標準條例第1 項前段、修正前罰金罰鍰
    提高標準條例第2 條，現行法規所定貨幣單位折算新臺幣條
    例第2條，判決如主文。
五、如不服本判決，應於收受判決送達之日起10日內，向本院提
    起上訴。
本案經檢察官孫源志到庭執行職務。
中　　華　　民　　國　　96　　年　　1 　　月　　17　　日
　　　　　　　　　            臺灣花蓮地方法院刑事第三庭
                                          法　官　張嘉芬
上列正本證明與原本無異。
如對本判決不服，應於送達後10日內，向本院提出上訴狀。（應
抄附繕本）
                                          書記官
中　　華　　民　　國　　96　　年　　1 　　月　　17　　日
附錄本判決論罪之法律條文：
中華民國刑法第339條第1項：
意圖為自己或第三人不法之所有，以詐術使人將本人或第三人之
物交付者，處五年以下有期徒刑、拘役或科或併科一千元以下罰
金。
附表：
┌───┬───────┬────────┬──────┐
│比較  │舊刑法於本案適│新刑法於本案適用│依從舊從輕原│
│法條  │用之法律效果  │之法律效果      │則比較結果  │
├───┼───────┼────────┼──────┤
│刑法第│連續數行為而犯│刪除（原則上數犯│本條從新刑法│
│56條  │同一之罪名者，│罪行為依數罪併罰│未較有利於被│
│      │以一罪論（即依│處斷）          │告          │
│      │裁判上一罪處斷│                │            │
│      │）。得加重其刑│                │            │
│      │至二分之一。  │                │            │
│      │              │                │            │
├───┼───────┼────────┼──────┤
│刑法第│依修正前罰金罰│如易科罰金，以新│本條從舊刑法│
│41條第│鍰提高標準條例│臺幣1,000元、   │較有利於被告│
│1項前 │第2條規定，易 │2,000元或3,000元│            │
│段    │科罰金數額提高│折算1日         │            │
│      │為100倍，如易 │                │            │
│      │科罰金，以銀元│                │            │
│      │300元即新臺幣 │                │            │
│      │900元折算1日  │                │            │
└───┴───────┴────────┴──────┘
